【裁判字號】    98,訴,2603
【裁判日期】    981014
【裁判案由】    偽造文書等
【裁判全文】
臺灣板橋地方法院刑事判決              98年度訴字第2603號
公  訴  人  臺灣板橋地方法院檢察署檢察官
被      告  甲○○
上列被告因偽造文書等案件，經檢察官提起公訴（98年度偵字第
11587 號），而被告於準備程序中對被訴之事實為有罪陳述，本
院合議庭裁定由受命法官獨任行簡式審判程序，並判決如下：
    主  文
甲○○共同行使偽造私文書，足以生損害於他人，累犯，處有期
徒刑陸月，如易科罰金，以新台幣壹仟元折算壹日。
扣案之偽造李宗瀚國民身份證壹張、偽造李宗瀚全民健康保險卡
壹張、偽造之「李宗瀚」印章壹枚、陽信商業銀行存摺印鑑卡上
「李宗瀚」印文肆枚、署押參枚均沒收。
    事  實
一、甲○○前於民國92年2 月11日，因違反著作權法案，經臺灣
    臺中地方法院以92年度易字第17號判處有期徒刑5 月，92年
    3 月10日判決確定，於92年5 月30日易科罰金執行完畢。96
    年3 月23日，又因交付其所有之金融帳戶幫助他人犯罪，經
    同院以96年度簡字第222 號判處有期徒刑4 月，96年減刑為
    有期徒刑2 月確定，於96年12月11日易科罰金執行完畢。詎
    其猶不知悔改，因積欠他人款項無法償還，竟受該人之委託
    擬冒用他人名義向金融機構申請金融帳戶，竟與姓名年籍不
    詳之成年人共同基於行使偽造私文書、行使偽造國民身分證
    及行使偽造特種文書之犯意聯絡，由該姓名年籍不詳之成年
    人於不詳時、地，以不詳方式，取得不知情之李宗瀚之年籍
    資料，並偽刻李宗瀚之印章1 枚後，再由甲○○交付其照片
    與該姓名年籍不詳之成年人，由其偽造李宗瀚之國民身分證
    、全民健康保險卡各1 張後，於98年4 月15日某時，在臺中
    市○○路上之第一廣場，將上開偽造證件與偽刻之李宗瀚印
    章一併交付與甲○○，由甲○○持之於翌（16）日13時30分
    許，前往臺北縣三重市○○路○ 段108 號之陽信商業銀行三
    重分行（下稱陽信三重分行）申請開立金融帳戶，而在該行
    之「存摺存款印鑑卡（暨開戶申請書）上偽簽「李宗瀚」之
    簽名（共3 枚）並持上開偽造之印章用印於上（共4 枚），
    而偽造該私文書後，連同上開偽造之國民身分證、全民健康
    保險卡及偽造之印章，一併交付與該行行員何淑萍審查而行
    使之，足生損害於李宗瀚、陽信三重分行對於帳戶申請人管
    理之正確性、戶政機關對於戶政管理之正確性，及中央健康
    保險局管理對被保險人身分識別之正確性。然其於申請時，
    為何淑萍察覺有異，而報警處理，經警據報後趕赴現場，當
    場逮捕甲○○，並扣得上開偽造之證件及印章。
二、案經臺北縣政府警察局三重分局移請臺灣板橋地方法院檢察
    署檢察官偵查起訴。
    理  由
一、訊據被告甲○○對於上揭事實坦承不諱，核與證人李宗瀚、
    何淑萍於警訊中證述之情節相符，並有扣案偽造之國民身分
    證1 張、偽造之全民健康保險卡1 張、偽造之印章1 枚、陽
    信商業銀行存摺存款印鑑卡（暨開戶申請書）1 份在卷可稽
    ，事證已甚明確，被告犯行堪以認定。
二、核被告所為，係犯戶籍法第75條第2項、第1項之行使偽造之
    國民身分證罪，刑法第216 條、第212 條之行使偽造特種文
    書罪嫌（行使偽造全民健康保險卡部分）及刑法第216 條、
    第210 條之行使偽造私文書罪（行使偽造「存摺存款印鑑卡
    （暨開戶申請書）」）。其偽造印章、印文及署押之行為，
    為其偽造私文書之部分行為；而其偽造私文書、偽造國民身
    分證及特種文書後，復持之行使，其偽造之低度行為，應為
    行使之高度行為所吸收，僅論以行使偽造私文書罪、行使偽
    造國民身分證罪及偽造特種文書罪。被告與上開姓名年籍不
    詳之成年人就上開犯行，有犯意之聯絡及行為之分擔，為共
    同正犯。被告所犯行使偽造私文書罪、行使偽造國民身分證
    罪及行使偽造特種文書罪，係一行為觸犯數罪名，屬想像競
    合，應從一重之行使偽造私文書罪處斷。被告前有犯罪事實
    欄所載之論罪、科刑及徒刑之執行其刑，此有台灣高等法院
    被告前案紀錄表1 件附卷可稽，其受有期徒刑執行完畢後，
    5 年內故意再犯本件有期徒刑以上之罪，為累犯，應依刑法
    第47條第1 項之規定加重其刑。爰審酌被告前即因交付其名
    下所有之金融帳戶幫助他人從事財產性之犯罪，經法院判刑
    確定，復因積欠他人款項再犯本件之犯罪，顯見其未能悔改
    、惟尚未完成行使偽造私文書之目的，取得他人之帳戶，所
    生危害尚非甚鉅、及其犯罪後坦承犯行態度尚佳等一切情狀
    ，處如主文所示之刑，併諭知易科罰金之折算標準，以資懲
    儆。扣案之偽造國民身分證、全民健康保險卡各1 張，屬被
    告所有，為犯罪所生之物，應依刑法第38條第1 項第3 款宣
    告沒收。扣案偽造之「李宗瀚」印章1 枚、陽信商業銀行存
    摺存款印鑑卡（暨開戶申請書）上之「李宗瀚」印文4 枚、
    署押3 枚，皆為偽造之印章、印文、署押，均應依刑法第21
    9 條規定宣告沒收。
據上論斷，應依刑事訴訟法第273 條之1 第1 項、第299 條第1
項前段，戶籍法第75條第2 項、第1 項，刑法第11條前段、第28
條、第216 條、第210 條、第212 條、第55條前段、第47條第1
項、第41條第1 項前段、第219 條、第38條第1 項第3 款，刑法
施行法第1 條之1 第1 項、第2 項前段，判決如主文。
本案經檢察官黃佳權到庭執行職務。
中    華    民    國    98    年    10    月    14    日
                  刑事第六庭    法  官   胡堅勤
上列正本證明與原本無異。
如不服本判決，應於判決送達後10日內敘明上訴理由，向本院提
出上訴狀 (應附繕本) ，上訴於臺灣高等法院。其未敘述上訴理
由者，應於上訴期間屆滿後20日內向本院補提理由書「切勿逕送
上級法院」。
                                書記官  梁宜庭
中    華    民    國    98    年    10    月    14    日
附錄本案論罪科刑法條全文：
戶籍法第75條
意圖供冒用身分使用，而偽造、變造國民身分證，足以生損害於
公眾或他人者，處5年以下有期徒刑、拘役或科或併科新台幣50
萬元以下罰金。
行使前項偽造、變造之國民身分證者，亦同。
將國民身分證交付他人，以供冒名使用，或冒用身分而使用他人
交付或遺失之國民身分證，足以生損害於公眾或他人者，處3年
以下有期徒刑、拘役或科或併科新台幣30萬元以下罰金。
中華民國刑法第210條
（偽造變造私文書罪）
偽造、變造私文書，足以生損害於公眾或他人者，處5年以下有
期徒刑。
中華民國刑法第212條
（偽造變造特種文書罪）
偽造、變造護照、旅券、免許證、特許證及關於品行、能力服務
或其他相類之證書、介紹書，足以生損害於公眾或他人者，處1
年以下有期徒刑、拘役或3百元以下罰金。
中華民國刑法第216條
（行使偽造變造或登載不實之文書罪）
行使第210條至第215條之文書者，依偽造、變造文書或登載不實
事項或使登載不實事項之規定處斷。


司法院資訊處製作；財團法人民間司法改革基金會備份。
